臺灣高等法院刑事判決　　　　　　　　　　　　　九十一年度上易字第一九九三號
　　上　訴　人　臺灣板橋地方法院檢察署檢察官
　　被　　　告　甲○○
右上訴人因竊盜案件，不服臺灣板橋地方法院九十年度易字第九八五號，中華民國九
十一年六月四日第一審判決（起訴案號：臺灣板橋地方法院檢察署九十年度偵字第二
一○四號），提起上訴，本院判決如左：
    主  文
上訴駁回。
    理  由
一、本案經本院審理結果，認第一審判決對被告甲○○為無罪之諭知，核無不當，應
    予維持，除以下所述理由外，餘引用第一審判決書記載之證據及理由。（如附件
    ）
二、檢察官上訴意旨略以：被告甲○○辯稱機車並非伊偷竊，而係向一綽號「阿猴」
    者借用，惟被告所指「阿猴」之丙○○於原審調查中證稱：伊係於八十九年十一
    月間在台北市○○路竊得本件機車再借予甲○○云云，而證人丙○○所證行竊時
    間被害人乙○○所有之機車尚未失竊，顯見證人丙○○所證不實，而被告又未辯
    稱係故買或寄藏等其他原因取得該失竊之機車，應認被告所辯不可採，而認該機
    車應為其所竊。原審既已認被告所辯機車由綽號「阿猴」借用為不實，仍認被告
    有故買或寄藏之可能，顯與經驗及推理法則有違，其認事用法有違誤等語。經查
    ：
  (一)證人即被告所指綽號「阿猴」之丙○○於原審九十年四月十日調查結證稱：伊原
    先住高雄，後來十一月來台北，因為沒有交通工具，所以伊於去年過年前，約八
    十九年十一月，看見在台北縣蘆洲市○○路停了好幾天的機車沒有動，伊就把它
    偷來的，隨便騎乘，放在頭湖那邊，過年前詳細時間不記得了，伊在林口自來水
    廠附近打電話給被告，被告過來民族路公園向伊借，本件機車確為伊借予被告，
    被告並不知是贓車等語（參見原審卷第三八頁），然被害人乙○○於警訊中陳稱
    ：車牌ＵＥＰ─七二七號輕機車，係伊於九十年一月一日下午五時許，停放在台
    北縣蘆洲市○○路五七七巷八十六號前，至同日二十四時許始發覺失竊等語（參
    見偵查卷第七頁），又於檢察官偵查中陳稱：蘆洲市○○路很近，八十九年十一
    月間伊還在用車等語（參見九十年度偵字第七九九四號偵查卷第十五頁），並有
    車輛竊盜資料個別查詢報表一紙在卷（參見偵查卷第十二頁）可查，則八十九年
    十一月被害人乙○○所有車牌ＵＥＰ─七二七號輕型機車並未失竊，證人丙○○
    上述所證竊盜之時間，固與事實不符，然證人丙○○於檢察官針對其涉嫌本件機
    車竊盜案件九十年四月十日之偵訊中仍然坦承上開機車為其所竊取而為相同之供
    證（參見九十年度偵字第七九九四號偵查卷第十五頁），按其與被告甲○○僅為
    普通朋友關係，殊無自己承擔上開竊盜刑責之動機，且其所述行竊地點與被害人
    所述失竊地點相近，顯見上開機車為丙○○所竊取，應有可能。至證人丙○○確
    實行竊之時間，是否果如其所述為八十九年十一月，抑或因記憶有誤而實為九十
    年一月一日？則有疑義，惟其已於九十一年一月八日死亡，此有戶籍謄本一紙附
    卷（參見本院卷第三八頁）可憑，本院無從再為查證。
  (二)按犯罪事實應依證據認定之，無證據不得推定其犯罪事實，刑事訴訟法第一百五
    十四條定有明文。又認定不利於被告之事實，須依積極證據，苟積極證據不足為
    不利於被告事實之認定時，即應為有利於被告之認定，更不必有何有利之證據；
    且刑事訴訟法上所謂認定犯罪事實之積極證據，係指適合於被告犯罪事實之認定
    之積極證據而言，雖不以直接證據為限，間接證據亦包括在內，然而無論直接或
    間接證據，其為訴訟上之證明，須於通常一般之人均不致有所懷疑，而得確信其
    為真實之程度者，始得據為有罪之認定，倘其證明尚未達到此一程度，而有合理
    之懷疑存在時，自不能以推測或擬制之方法，以為有罪裁判之基礎，最高法院三
    十年度上字第八一六號、二十九年度上字第三一○五號、四十年度台上字第八六
    、七十六年度台上字第四九八六號判例可資參照。公訴人所舉被告涉犯竊盜之積
    極證據，均未達於通常一般人均不至於有所懷疑，堪予確信其已臻真實之程度，
    致本院尚有合理之懷疑存在，自屬不能證明被告犯本件竊盜罪。原審認被告犯罪
    不能證明，而為無罪之諭知，認事用法並無違法及不當，檢察官以上開理由提起
    上訴，為無理由，應予駁回。至被告是否涉犯贓物罪，因未據公訴人起訴，本院
    自無從審究，附此敘明。
據上論結，應依刑事訴訟法第三百七十三條、第三百六十八條，判決如主文。
本案經檢察官李良忠到庭執行職務。
中      華      民      國    九十一    年      九      月    二十七    日
        臺灣高等法院刑事第二十三庭
                                  審判長法  官  黃  瑞  華
                                        法  官  陳  坤  地
                                        法  官  雷  雯  華
右正本證明與原本無異。
不得上訴。
                                        書記官  陳  思  云
中      華      民      國    九十一    年      九      月    二十七    日
